臺灣基隆地方法院刑事判決　
111年度金訴字第128號
公  訴  人  臺灣基隆地方檢察署檢察官
被      告  陳榮昌


上列被告因違反洗錢防制法等案件，經檢察官提起公訴（110年
度偵字第6073號、111年度偵字第362號），嗣被告於準備程序中
就被訴事實為有罪之陳述，本院合議庭裁定由受命法官獨任進行
簡式審判程序，並判決如下：
    主      文
陳榮昌幫助犯洗錢罪，處有期徒刑3月，併科罰金新臺幣3萬元，
罰金如易服勞役，以新臺幣1,000元折算1日。
    事實及理由
一、犯罪事實：
　　陳榮昌可預見將電子支付帳戶交予他人使用，可能淪為他人
    從事詐欺取財犯罪或隱匿該犯罪所得來去向之工具，仍基於
    幫助詐欺取財及幫助洗錢之不確定故意，於民國110年5月23
    日，依照真實身分不詳之網友指示，將其先前以自身行動電
    話號碼0000000000及身分證資料驗證註冊之LINE Pay Money
    帳號0000000000號帳戶(下稱本案電支帳戶)，綁定其名下之
    基隆八斗子郵局帳號00000000000000號帳戶(下稱本案郵局
    帳戶)為提領帳戶及變更行動電話號碼為0000000000之後，
    將本案電支帳戶之ID、密碼及本案郵局帳戶之提款卡交予上
    開網友收款使用。嗣陳榮昌之網友即意圖為自己不法之所有
    ，以Messenger、LINE通訊軟體與附表編號1至3所示「詐欺
    對象」聯絡，並以出售長榮航空哩程及代為儲值支付寶為幌
    ，誘使附表編號1至3所示「詐欺對象」，於附表編號1至3所
    示「轉讓日期」，以LINE Pay Money，將附表編號1至3所示
    「轉帳金額」之價金及儲值金轉帳至本案電支帳戶，陳榮昌
    之網友再登入本案電支帳戶，將上開款項轉帳至其他電支帳
    戶或以LINE Pay Money消費扣款使用，以此方式掩飾詐欺犯
    罪所得之去向。
二、證據名稱：
　㈠被告陳榮昌於本院準備程序及審理時之自白。
　㈡一卡通票證股份有限公司提供之LINE Pay Money註冊流程、
    綁定郵局帳號流程、驗證方式及本案電支帳戶會員資料、交
    易紀錄、銀行帳戶綁定解綁歷程、IP歷程、簡訊歷程。
　㈢中華郵政股份有限公司提供之本案郵局帳戶存簿變更資料、
    金融卡變更資料、客戶歷史交易清單及網路郵局服務申請書
    。
　㈣附表編號1至3所示「證據」。　
三、論罪科刑：
  ㈠被告將本案電支帳戶之ID、密碼交予不詳之網友，供該網友
    用以收取、轉匯詐欺犯罪所得，使偵查機關難以追查金流而
    掩飾特定犯罪所得之去向。然被告未參與詐欺取財罪及洗錢
    罪之構成要件行為，且無證據證明被告主觀上有共同詐欺取
    財或洗錢之犯意聯絡，故應認被告係基於幫助之意思而為上
    開行為，核屬幫助犯。核被告所為，係犯刑法第30條第1項
    前段、第339條第1項之幫助詐欺取財罪及刑法第30條第1項
    前段、洗錢防制法第14條第1項之幫助洗錢罪；惟被告係以
    一行為同時觸犯幫助詐欺取財罪及幫助洗錢罪，並侵害附表
    編號1至3所示「詐欺對象」之財產法益，屬想像競合犯，依
    刑法第55條規定，應從一重論以幫助洗錢罪
  ㈡被告前因施用第二級毒品案件，經本院分別判刑確定後，以1
    08年度聲字第1055號裁定應執行有期徒刑7月確定，於109年
    3月30日執行完畢(下稱前案)，此經本院核閱臺灣高等法院
    被告前案紀錄表屬實。被告於前案執行完畢後，5年以內故
    意再犯本案有期徒刑以上之罪，屬於累犯，惟前案之犯罪性
    質及所侵害法益，均與本案犯行迥異，尚難僅以被告於前案
    執行完畢後5年內再犯本案犯行，即認被告對於刑罰之反應
    力薄弱，故無必要依刑法第47條第1項規定加重法定刑。
  ㈢洗錢防制法第16條第2項規定：「犯前二條之罪，在偵查或審
    判中自白者，減輕其刑」，被告對於幫助犯同法第14條第1
    項之洗錢罪，於本院審理時自白不諱，依首開規定，應予減
    輕其刑。至於被告雖係幫助犯，然其於99年8月16日曾將金
    融帳戶出借予他人使用而犯幫助詐欺取財罪，經本院以101
    年度基簡字第138號判決判處拘役40日確定，嗣於110年5月2
    3日又將本案電支帳戶交予不詳之網友使用而觸犯本案罪名
    ，主觀惡性並非輕微，且附表所示「詐欺對象」以LINE Pay
     Money轉帳至本案電支帳戶，僅可由交易紀錄得知本案電支
    帳戶之會員姓名為「陳*昌」，據報之偵查機關人員難以及
    時查知本案電支帳戶之帳號並通報警示，佐以電子支付帳戶
    之轉帳、扣款流程甚為快速便利，足認提供電子支付帳戶幫
    助他人犯罪，相較於提供實體金融帳戶者，不僅提高偵查機
    關查緝之困難度，更可能造成較大損害，爰不依刑法第30條
    第2項規定遞減輕其刑。
  ㈣本院審酌被告先前已有幫助詐欺取財之前科，又貿然將本案
    電支帳戶交予不詳之網友使用，供該網友用以收取、掩飾詐
    欺犯罪所得，所為不僅使本案告訴人均受有財產上之損害，
    且增加偵查機關查緝詐欺行為人及查扣贓款之困難性，犯罪
    所生之損害不輕；兼衡被告於本院準備程序時始坦承犯行，
    且未彌補因其犯罪所生之損害，犯後態度尚非良好，暨被告
    之智識程度、生活狀況及其他前科素行等一切情狀，量處如
    主文所示之刑，併諭知罰金易服勞役之折算標準。
據上論斷，依刑事訴訟法第273條之第1項、第299條第1項前段、
第310條之2、第454條第2項，判決如主文。
本案經檢察官陳筱蓉提起公訴，檢察官陳宜愔到庭執行職務。
中　　華　　民　　國　　111 　年　　6 　　月　　8 　　日
                  刑事第五庭  法　官　陳怡安
以上正本證明與原本無異。
如不服本判決應於收受送達後20日內向本院提出上訴書狀，並應
敘述具體理由；其未敘述上訴理由者，應於上訴期間屆滿後20日
內向本院補提理由書（均須按他造當事人之人數附繕）「切勿逕
送上級法院」。
中　　華　　民　　國　　111 　年　　6 　　月　　8 　　日
                              書記官　周育義
附錄論罪法條：
中華民國刑法第339條
（普通詐欺罪）
意圖為自己或第三人不法之所有，以詐術使人將本人或第三人之
物交付者，處5年以下有期徒刑、拘役或科或併科50萬元以下罰
金。
以前項方法得財產上不法之利益或使第三人得之者，亦同。
前二項之未遂犯罰之。
洗錢防制法第14條
有第二條各款所列洗錢行為者，處7年以下有期徒刑，併科新臺
幣5百萬元以下罰金。
前項之未遂犯罰之。
前二項情形，不得科以超過其特定犯罪所定最重本刑之刑。
中華民國刑法第30條
（幫助犯及其處罰）
幫助他人實行犯罪行為者，為幫助犯。雖他人不知幫助之情者，
亦同。
幫助犯之處罰，得按正犯之刑減輕之。
【附表】